【裁判字號】    99,訴,286
【裁判日期】    990430
【裁判案由】    違反毒品危害防制條例
【裁判全文】
臺灣屏東地方法院刑事判決               99年度訴字第286號
公  訴  人  臺灣屏東地方法院檢察署檢察官
被      告  甲○○
上列被告因違反毒品危害防制條例案件，經檢察官提起公訴（99
年度毒偵字第212 號），被告於本院準備程序就被訴事實為有罪
之陳述，經合議庭裁定由受命法官獨任進行簡式審判程序，並判
決如下：
    主  文
甲○○施用第一級毒品，累犯，處有期徒刑陸月，如易科罰金，
以新臺幣壹仟元折算壹日，扣案之第一級毒品海洛因壹包（驗前
淨重零點零柒公克，驗餘淨重零點零陸公克）及海洛因外包
裝袋壹只沒收銷燬。
    事  實
一、甲○○前因肅清煙毒條例案件，經本院以83年度訴字第995
    號判決處有期徒刑3 年2 月確定；又因肅清煙毒條例等案件
    ，經臺灣高等法院高雄分院以85年度上訴字第402 號判決分
    別處有期徒刑3 年4 月、6 月，定應執行刑為有期徒刑3 年
    6 月確定，上開各罪所處之刑接續執行，於民國86年10月9
    日縮短刑期假釋出監付保護管束；惟於假釋期間內因施用毒
    品案件，經本院以90年度毒聲字第1177號裁定送觀察、勒戒
    後，認有繼續施用毒品之傾向，再經本院以90年度毒聲字第
    1635號裁定另入戒治處所施以強制戒治，嗣經裁定停止戒治
    付保護管束，於91年9 月14日保護管束期滿未經撤銷，視為
    強制戒治期滿，並經臺灣屏東地方法院檢察署檢察官以91年
    度戒毒偵字第212 號為不起訴處分確定；又因傷害案件，經
    本院以90年度易字第1511號判決處有期徒刑3 月確定，與前
    開案件經撤銷假釋後之殘刑接續執行，於95年8 月20日縮刑
    期滿執行完畢。嗣於前揭強制戒治執行完畢後5 年內之96年
    8 月間再因施用毒品案件，為臺灣屏東地方法院檢察署檢察
    官以96年度毒偵字第1835號提起公訴，然因甲○○於犯罪未
    發覺前即自動接受美沙冬替代療法，經本院以96年度訴字第
    1210號判決不受理；又因施用毒品案件，經本院以97年訴字
    第585 號判決處有期徒刑1 年確定；另因竊盜案件，經本院
    以96年度簡字第1646號判決處有期徒刑4 月確定；上開2 罪
    所處之刑接續執行，於98年9 月13日縮刑期滿執行完畢。詎
    仍未戒絕毒癮，明知海洛因業經行政院公告列為毒品危害防
    制條例第2 條第2 項第1 款之第一級毒品，不得施用、持有
    ，竟基於施用第一級毒品海洛因之犯意，於99年1 月23日22
    時許，在其屏東縣萬丹鄉○○村○○○路192 號住處，以將
    海洛因摻於香菸內點燃吸食煙霧之方式，施用海洛因1 次。
    嗣於99年1 月25日16時40分許，甲○○騎乘機車行經屏東縣
    萬丹鄉○○村○○路○○道路時，因形跡可疑為警攔檢，乃
    於前揭犯行未為有偵查權限之機關或公務員發覺前，主動交
    付海洛因1 包（驗前淨重0.073 公克，驗餘淨重0.063 公克
    ）為警扣案，而向警員自首犯行，復同意由警為其採尿送驗
    ，結果呈第一級毒品陽性反應，嗣並接受裁判。
二、案經屏東縣政府警察局屏東分局報告臺灣屏東地方法院檢察
    署檢察官偵查起訴。
    理  由
一、按簡式審判程式之證據調查，不受刑事訴訟法第159 條第1
    項所定：「被告以外之人於審判外之言詞或書面陳述，不得
    作為證據。」之限制，此見同法第273 條之2 規定甚明。是
    本判決下列所引用之被告以外之人於審判外所為之陳述，依
    前揭法律規定，均得作為證據，先予敘明。
二、(一)上開犯罪事實，業據被告甲○○坦承不諱，另有卷附之扣
      押筆錄暨扣押物品目錄表各1 份（見警卷第9 至11頁）及
      扣案之海洛因1 包可資佐證；而被告為警查獲後所排放之
      尿液經採樣送驗，以酵素免疫分析法初步檢驗及氣相層析
      質譜儀法確認檢驗結果，於鴉片類呈陽性反應，有屏東縣
      政府警察局屏東分局毒品案件涉嫌人尿液採證編號姓名對
      照表、檢體監管紀錄表及臺灣檢驗科技股份有限公司99年
      2 月9 日出具之濫用藥物尿液檢驗報告各1 紙附卷足稽（
      見警卷第18、20頁、偵卷第18頁），至扣案之海洛因1 包
      ，驗前淨重0.073 公克，驗餘淨重0.063 公克，經以化學
      呈色法及氣相層析質譜儀檢驗後，檢出第一級毒品海洛因
      成分，有高雄市立凱旋醫院99年2 月19日高市凱醫驗字第
      12323 號濫用藥物成品檢驗鑑定書1 紙存卷供參（見偵卷
      第19頁），俱徵被告前揭不利於己之自白與事實相符。
    (二)按施用第一、二級毒品為犯罪行為，毒品危害防制條例第
      10條定有處罰明文。故施用第一、二級毒品者，依前揭規
      定本應科以刑罰。惟基於刑事政策，對合於一定條件之施
      用者，則依同條例第20條、第23條之規定，施以觀察、勒
      戒及強制戒治之保安處分。又毒品危害防制條例於92年7
      月9 日修正公佈，自93年1 月9 日施行，其中第20條、第
      23條將施用毒品之刑事處遇程式，區分為「初犯」及「5
      年內再犯」、「5 年後再犯」。依其立法理由之說明：「
      初犯」，經觀察、勒戒或強制戒治後，應為不起訴處分或
      不付審理之裁定；經觀察、勒戒或強制戒治執行完畢釋放
      後，「5 年內再犯」者，因其再犯率甚高，原實施之觀察
      、勒戒及強制戒治既已無法收其實效，爰依法追訴或裁定
      交付審理。至於經觀察、勒戒或強制戒治執行完畢釋放後
      ，「5 年後再犯」者，前所實施之觀察、勒戒或強制戒治
      已足以遮斷其施用毒品之毒癮，為期自新及協助其斷除毒
      癮，仍適用「初犯」規定，先經觀察、勒戒或強制戒治之
      程式。從而依修正後之規定，僅限於「初犯」及「5 年後
      再犯」2 種情形，始應先經觀察、勒戒或強制戒治程式。
      倘被告於5 年內已再犯，經依法追訴處罰，縱其第3 次（
      或第3 次以上）再度施用毒品之時間，在初犯經觀察、勒
      戒或強制戒治執行完畢釋放5 年以後，已不合於「5 年後
      再犯」之規定，且因已於「5 年內再犯」，顯見其再犯率
      甚高，原實施觀察、勒戒或強制戒治，已無法收其實效，
      即應依該條例第10條處罰（最高法院97年9 月9 日97年度
      第5 次刑事庭會議決議參照）。本案被告於90年間因施用
      毒品案件，經本院裁定送觀察、勒戒後，認有繼續施用毒
      品之傾向，復經本院裁定令入戒治處所施以強制戒治，嗣
      經裁定停止戒治付保護管束，於91年9 月14日保護管束期
      滿未經撤銷，視為強制戒治期滿，並經臺灣屏東地方法院
      檢察署檢察官以91年度戒毒偵字第212 號為不起訴處分確
      定後，又於96年8 月間因施用毒品案件，為臺灣屏東地方
      法院檢察署檢察官以96年度毒偵字第1835號提起公訴，然
      因甲○○於犯罪未發覺前即自動接受美沙冬替代療法，經
      本院以96年度訴字第1210號判決不受理，惟再因施用毒品
      案件，經本院以97年訴字第585 號判決處有期徒刑1 年確
      定等情，有臺灣高等法院被告前案紀錄表在卷可稽，則被
      告前因犯施用毒品罪，經強制戒治執行完畢釋放後，5 年
      內既已再施用毒品，縱本次施用毒品之時間，係在前次施
      用毒品經強制戒治執行完畢釋放5 年以後，仍與「5 年後
      再犯」有別，而無毒品危害防制條例第20條第3 項之適用
      ，自應依法追訴審判。
    (三)綜上所述，本案事證明確，被告施用第一級毒品犯行，洵
      堪認定，應予依法論科。
三、按海洛因屬毒品危害防制條例第2 條第2 項第1 款規定之第
    一級毒品，核被告所為，係犯同條例第10條第1 項之施用第
    一級毒品罪。被告施用前後持有第一級毒品之低度行為，為
    其施用之高度行為所吸收，不另論罪。被告有如犯罪事實項
    下所載之前科紀錄，有臺灣高等法院被告前案紀錄表1 份附
    卷可稽，其於徒刑執行完畢後5 年內，故意再犯本案有期徒
    刑以上之罪，為累犯，應依刑法第47條第1 項規定，加重其
    刑。又被告於99年1 月25日經警攔檢時，即主動交付海洛因
    1 包為警扣案，而向警員自首施用毒品犯行之經過，有屏東
    縣政府警察局屏東分局警員葉連春出具之偵查報告1 紙存卷
    可證（見警卷第2 頁），則被告於未為有偵查權限之機關發
    覺前，即自首上開犯行並不逃避裁判等情，足堪認定，而該
    當自首之要件，爰依刑法第62條前段之規定減輕其刑，並依
    法先加後減之。爰審酌被告曾因施用毒品案件，經送觀察、
    勒戒、強制戒治及判刑確定執行完畢，仍不知戒絕，又觸犯
    本件犯行，戕害己身，顯示其定力不足、意志不堅、易受外
    界誘惑，惟犯後坦承犯行，態度良好，併其之生活狀況、智
    識程度等一切情狀，量處如主文所示之刑，並諭知易科罰金
    之折算標準。扣案之海洛因1 包（驗前淨重0.073 公克，驗
    餘淨重0.063 公克），應依毒品危害防制條例第18條第1 項
    前段諭知沒收銷燬；其外包裝袋1 只，因殘留微量毒品海洛
    因難以析離，爰依同規定沒收銷燬之。
據上論斷，應依刑事訴訟法第273 條之1 第1 項、第299 條第1
項前段，毒品危害防制條例第10條第1 項、第18條第1 項前段，
刑法第11條、第47條第1 項、第62條前段、第41條第1 項前段，
判決如主文。
本案經檢察官潘國威到庭執行職務。
中    華    民    國    99    年    4     月    30    日
                  刑事第三庭  法  官  李珮妤
以上正本證明與原本無異。
如不服本判決應於收受判決後10日內向本院提出上訴書狀，並應
敘述具體理由；其未敘述上訴理由者，應於上訴期間屆滿後20日
內向本院補提理由書（均須按他造當事人之人數附繕本）「切勿
逕送上級法院」。
中    華    民    國    99    年    4     月    30    日
                              書記官  劉淑蓉
附錄本案論罪科刑法條：
毒品危害防制條例第10條第1 項
施用第一級毒品者，處6 月以上5 年以下有期徒刑。

司法院資訊處製作；財團法人民間司法改革基金會備份。
